【裁判字號】    95,易,190
【裁判日期】    950612
【裁判案由】    
【裁判全文】
臺灣彰化地方法院刑事判決               95年度易字第190號
公  訴  人  臺灣彰化地方法院檢察署檢察官
被      告  乙○○
上列被告因業務侵占案件，經檢察官提起公訴（九十四年度偵緝
字第五０八號），本院北斗簡易庭認不宜逕以簡易判決處刑，簽
移本院改依通常程序審理，本院認有刑事訴訟法第二百七十三條
之一第一項之情形，而改依簡式審判程序判決如下：
    主  文
乙○○連續意圖為自己不法之所有，而侵占對於業務上所持有之
物，處有期徒刑柒月。
    犯 罪 事 實
一、緣乙○○自民國（下同）八十八年四月七日起至九十二年九
    月三日止，任職於新光人壽保險股份有限公司（以下簡稱新
    光人壽公司）二林通訊處，擔任組長職務，負責該公司招攬
    保險、收取保險費及辦理保險借貸等其他相關事宜之業務，
    為從事業務之人。詎其於任職期間，因所召募之合會遭已得
    標之死會會員倒會，為按時支付尚未得標會員各期所標得之
    會款，竟基於意圖為自己不法所有之概括犯意，自九十一年
    六月間起至九十二年七月間止，利用業務之便，連續將其向
    客戶所收取而屬業務上持有之保險費與保險借貸償還款、利
    息等款項；及新光人壽公司委由其轉交予客戶而亦屬於其業
    務上持有之壽險紅利金，共計新台幣十九萬九千五百八十二
    元，以變易持有為所有之意思悉數侵占入己（侵占之對象、
    時間、地點、侵占之款項種類及金額均詳如附表所示），挪
    供其支付得標會款所用，而未解繳於新光人壽公司或轉交予
    保險客戶。嗣經新光人壽公司接獲客戶投訴，而循線查悉上
    情。
二、案經被害人新光人壽公司訴請台灣彰化地方法院檢察署檢察
    官偵查後，聲請簡易判決處刑，本院北斗簡易庭認不宜逕以
    簡易判決處刑，簽移本院改依通常程序審理。
        理 由
一、查檢察官聲請以簡易判決處刑之案件，經法院認為有刑事訴
    訟法第四百五十一條之一第四項但書之情形者，應適用通常
    程序審判之，同法第四百五十二條定有明文；又按除被告所
    犯為死刑、無期徒刑、最輕本刑為三年以上有期徒刑之罪或
    高等法院管轄第一審案件者外，於刑事訴訟法第二百七十三
    條第一項程序進行中，被告先就被訴事實為有罪之陳述時，
    審判長得告知被告簡式審判程序之旨，並聽取當事人、代理
    人、辯護人及輔佐人之意見後，裁定進行簡式審判程序；除
    簡式審判程序及簡易程序案件外，第一審應行合議審判，刑
    事訴訟法第二百七十三條之一第一項、第二百八十四條之一
    亦分別定有明文。查本件經本院認確有刑事訴訟法第四百五
    十一條之一第四項但書之情形，不得逕以簡易判決處刑，而
    由本院改依通常程序審理之，惟於本院依刑事訴訟法第二百
    七十三條第一項進行準備程序時，被告乙○○就被訴事實為
    有罪之陳述，且被告所犯係死刑、無期徒刑、最輕本刑為三
    年以上有期徒刑之罪或高等法院管轄第一審案件以外之罪，
    本院合議庭依前揭規定，經評議結果，裁定改由受命法官獨
    任行簡式審判程序，先予敘明。
二、上揭犯罪事實，業據被告乙○○坦承不諱，核與證人即告訴
    代理人甲○○於偵訊中之證述情節相符，復有新光人壽公司
    保險客戶洪美仔、林永和、劉建莨、謝水竹所出具之聲明書
    各一份及被告親自簽名確認侵占新光人壽公司款項之切結書
    等附卷足資佐證。本件事證明確，被告上開犯行，均堪認定
    。
三、按被告乙○○原係新光人壽公司之組長，負責招攬保險、收
    取保險費及辦理保險借貸等其他相關事宜之業務，為從事業
    務之人。故核被告上開所為，係犯刑法第三百三十六條第二
    項之業務侵占罪。其先後多次犯行，時間緊接，犯罪構成要
    件相同，顯係基於概括犯意為之，為連續犯，應依刑法第五
    十六條之規定論以一罪，並加重其刑。爰審酌被告係因所召
    募之合會遭已得標之死會會員倒會，為按時支付尚未得標會
    員各期所標得之會款，一時失慮而為前開犯行，且其犯後已
    坦承全部犯行，並深表悔悟，犯後態度尚佳，暨其並無前科
    ，素行尚佳，及其侵占之次數、侵占款項之金額、智識程度
    、手段、迄今尚未與告訴人達成民事和解等一切情狀，量處
    如主文所示之刑。
據上論斷，應依刑事訴訟法第四百五十二條、第二百七十三條之
一第一項、第二百九十九條第一項前段，刑法第五十六條、第三
百三十六條第二項，罰金罰鍰提高標準條例第一條前段，判決如
主文。
本案經檢察官田德煙到庭執行職務。
中    華    民    國    95    年    6     月    12    日
                  刑事第一庭          法  官  簡璽容
以上正本證明與原本無異。
如不服本判決，應於判決送達後十日內向本院提出上訴狀 (須附
繕本 )。
告訴人或被害人對於判決如有不服具備理由請求檢察官上訴者，
其上訴期間之計算係以檢察官收受判決正本之日期為準。
中    華    民    國    95    年    6     月    15    日
                                      書記官  王惠嬌
附錄本案論罪科刑法條全文：
中華民國刑法第336條
(公務公益侵占罪、業務侵占罪)
對於公務上或因公益所持有之物，犯前條第1 項之罪者，處1 年
以上7 年以下有期徒刑，得併科5 千元以下罰金。
對於業務上所持有之物，犯前條第1 項之罪者，處6 月以上5 年
以下有期徒刑，得併科3 千元以下罰金。
前二項之未遂犯罰之。
  ┌────┬──────┬────────┬─────┐
  │對象    │  時間      │  地  點        │ 侵占金額 │
  │        │（民國）    │                │（新臺幣）│
  ├────┼──────┼────────┼─────┤
  │客戶洪美│91年12月26日│彰化縣芳苑鄉福榮│償還款142,│
  │仔      │            │村新復巷5號之1  │000元     │
  │        │            │                │          │
  ├────┼──────┼────────┼─────┤
  │客戶林永│91年6月20日 │彰化縣芳苑鄉新街│保費16,604│
  │和      │            │村新中路13號    │元        │
  │        │            │                │          │
  ├────┼──────┼────────┼─────┤
  │客戶劉建│92年7月間   │彰化縣芳苑鄉三成│保費28,084│
  │莨      │            │村上城路13號    │元及利息  │
  │        │            │                │4158元    │
  │        │            │                │          │
  ├────┼──────┼────────┼─────┤
  │新光人壽│91年7月28日 │彰化縣二林鎮斗苑│應轉交予客│
  │公司    │            │路五段六七號三樓│戶謝水竹之│
  │        │            │                │壽險紅利  │
  │        │            │                │8736元    │
  │        │            │                │          │
  ├────┼──────┼────────┼─────┤
  │【合計】│            │                │199582元  │
  └────┴──────┴────────┴─────┘


司法院資訊處製作；財團法人民間司法改革基金會備份。
